【裁判字號】    90,上訴,95
【裁判日期】    891030
【裁判案由】    違反毒品危害防制條例
【裁判全文】
臺灣高等法院高雄分院刑事判決                        九十年度上訴字第九五號
    上  訴  人
    即  被  告  甲○○
    選任辯護人  楊水柱
右上訴人因違反毒品危害防制條例案件，不服臺灣屏東地方法院八十八年度訴字第四
五八號中華民國八十九年十月三十日第一審判決（起訴案號：臺灣屏東地方法院檢察
署八十八年度偵字第四五二九號），提起上訴，本院判決如左：
      主  文
原判決撤銷。
甲○○意圖販賣而持有第二級毒品，處有期徒刑伍年肆月。
扣案之安非他命貳拾參小包（驗前毛重拾柒點伍公克，驗後毛重拾柒點肆伍公克）沒
收並銷燬；電子磅秤壹個、挑安非他命吸管貳支及空夾鏈袋拾伍個均沒收。
      事  實
一、甲○○於民國八十八年六月八日下午某時（起訴書誤為凌晨三時許），在臺中市
    ○○路中國信託銀行附近路旁，收受某姓名不詳男子所交付之安非他命（毛重逾
    十七‧五公克）及電子磅秤一個，甲○○收受後攜回屏東縣屏東市第一商場四十
    號租屋處，因數量甚多，竟基於意圖販賣營利之犯意，以挑安非他命吸管、電子
    磅秤及空夾鍊袋，分裝成二十五小包，除將其中二小包留供自身施用外（施用毒
    品部分，經原審裁定送觀察、勒戒後，已由檢察官為不起訴處分），另將二十三
    小包安非他命（驗前毛重十七‧五公克，驗後毛重十七‧四五公克），擬以每小
    包新台幣（下同）二千元之價格轉售牟利，惟尚未及售出，嗣於八十八年六月二
    十八日十一時三十分許，在屏東市第一商場上述租屋處內，為警搜索查獲，並當
    場扣得上開安非他命二十三小包（驗前毛重十七‧五公克，驗後毛重十七‧四五
    公克）、及供其分裝販賣所用之挑安非他命吸管二支、空夾鍊袋十五個，另於甲
    ○○車上查扣亦供其分裝販賣所用之電子磅秤一個。
二、案經屏東縣警察局移請臺灣屏東地方法院檢察署檢察官偵查起訴。
      理  由
一、訊據上訴人即被告甲○○固坦承前揭為警查扣之安非他命係伊所有一節，惟否認
    其有意圖販賣第二級毒品安非他命犯行，辯稱安非他命是伊自身要施用的，拿到
    時就分好二十五包，並非伊所分裝，且扣案電子磅秤、空夾鍊袋均非伊所有，是
    阿吉放在貨車上，且警訊時伊很疲累，未承認要販賣，筆錄是寫好，再由員警與
    伊各自照唸加以錄音云云，而辯護意旨亦執以被告警訊自白之筆錄，違背法定全
    程連續錄音之程序，不得採為證據等情。惟查：
  (一)刑事訴訟法第一百條之一第一、二項固定有「訊問被告，應全程連續錄音；必要
    時，並應全程連續錄影。但有急迫情況且經記明筆錄者，不在此限。筆錄內所載
    之被告陳述與錄音或錄影之內容不符者，除有前項但書情形外，其不符之部分，
    不得作為證據。」之明文，然考其立法目的在於因偵查程序係秘密而不公開，為
    防杜違法偵查並保障被告或犯罪嫌疑人之人權，方為上開規定，此參其修正理由
    略以「為建立詢問筆錄公信力，以擔保程序合法，所以詢問過程應全程連續錄音
    並錄影‧‧‧以期發現真實，並『確保自白之任意性』」等情自明，亦即欲藉由
    正當之法律程序，擔保其合法性，進而建立司法警察官或司法警察訊問筆錄之公
    信力，是其立法意旨重點在於「確保自白之任意性」。從而「違反法定程序取得
    之證據應否予以排除，仍必須就個案違反法定程序情節、犯罪所生危害等事實綜
    合考量結果，認以容許其作為認定事實之依據，始符合審判之公平正義者，自得
    予採認」及「刑事訴訟法係採自由心證及職權主義，凡得為證據資料者，均有論
    理上之證據能力，法律對證據之種類未設限制，警察機關為協助檢察官蒐證，對
    被告及證人之警訊筆錄，雖均非在審判中之陳述，但法院以此等筆錄為書證，於
    審判期日踐行證據調查程序，即得作為論罪科刑之證據」，倘依其他事證足認警
    訊筆錄所載被告之供述，乃出於被告自由意思之陳述，而非不正方法，且其自白
    之陳述予事實相符，縱令警訊時未經全程連續錄音，致訊問程序不無瑕疵，自不
    能僅因此程序瑕疵，即謂被告警訊自白之筆錄無證據能力，遽予排除，此有最高
    法院八十八年度台上字第二三三號、第五七六二號、八十四年度台上字第五三八
    號判決意旨足參，足證並非違反法定程序所取得之證據應一概予以排除。又警訊
    筆錄，係司法警察（官）職司犯罪之偵查，知有犯罪嫌疑者，依法逕行調查犯罪
    嫌疑人犯罪情形及蒐集證據所製作之公文書（刑事訴訟法第二百三十條第二項但
    書，第二百三十一條第二項但書參照），並非不得採為認定犯罪事項之證據資料
    ，其證據力由法院判斷。雖前揭全程連續錄音、錄影之規定，用意在將舉證責任
    倒置，使過去被告須證明其自白不具任意性者，改為應由偵查機關證明被告之自
    白出於任意性，然此並不改我國刑事訴訟程序兼採職權主義之性質，謂法院得無
    視其他得參佐被告自白真實性之事證，遽為有利被告之認定。
  (二)本件被告之警訊筆錄載明「問：你是否有販賣安非他命？，答：簡文明於八十八
    年六月八日凌晨三時許，將安非他命交給我就已分裝好二十五小包，每小包要我
    向不特定人販售二千元，而我有心有意正要販售時就被警方人員查獲」各情在卷
    （見警卷第三頁），而經原審調取被告警訊錄音帶勘驗結果，內容與警訊筆錄之
    記載相符，然非口語化之即席問答（見原審卷第二二八頁），且證人黃煥盛（承
    辦警員）亦於本院調查中證述「筆錄寫好再錄音」一節（本院九十年三月七日訊
    問筆錄），堪認本件警訊時並未全程連續錄音。雖首揭規定所指「全程連續錄音
    」，係要求司法警察於訊問被告時，應自訊問開始迄筆錄制作完成之過程中，就
    訊問經過全程錄音，而不得於訊問被告完畢制作完筆錄後，由警員與被告按照筆
    錄之內容逐字照句錄音。然本件被告到案後於偵查及原審審理時，除徒以安非他
    命係供自己施用及僅提及警訊時其人業已疲累等語置辯外，就關係至切之警訊供
    述非出於自由意思而有瑕疵一節，並未提出抗辯，且被告於原審訊問有關施用毒
    品觀察勒戒時亦陳明「警訊筆錄是真實」之情（見原審毒聲卷第六頁），雖被告
    於本院調查中辯稱警員一開始就沒給好臉色看云云，然仍難認警方有以強暴、脅
    迫等手段取供之情事。又被告係於八十八年六月二十八日十一時三十分許為警查
    獲，而警訊筆錄製作完畢之時間，則為當日十六時許，此有搜索報告書、搜索扣
    押證明筆錄及警訊筆錄所載訊畢時間可參（見警卷第四、六、七頁），足徵被告
    警訊時間不長，又非於夜間，均難認警方有長期疲勞訊問或不顧其生理睡眠需求
    ，而以不正方法取供之情，何況被告於本院亦坦承「中午吃過便當才作筆錄」等
    情（本院九十年三月七日訊問筆錄），益證被告所為不利於己之警訊自白，非係
    被告精神疲累下所為。從而堪認被告之警訊供述乃出於自由意思下所為，且得依
    上開情事證明其任意性，自難僅以警訊未為「全程連續錄音」之程序瑕疵，遽行
    排除被告警訊筆錄之證據能力。此外，被告前揭警訊筆錄所載「有心有意」正要
    販賣一節，證人黃煥盛業於原審及本院調查中均具結證述「被告的意思是表示（
    用台語說）他有意要販賣，筆錄記載是以其供述而以國語意思記載」等語在卷（
    見原審卷第九七頁反面及本院九十年三月七日訊問筆錄），是上開筆錄用語「有
    心有意」，固未符口語化，但被告確有供述其有意販賣安非他命之事實，應可認
    定。
  (三)警方於前開時地搜索，當場查扣上開二十三包晶體，亦經本院送請高雄醫學大學
    附設中和紀念醫院檢驗，結果判定甲基安非他命陽性，驗前毛重十七‧五公克，
    驗後毛重十七‧四五公克，此有該院九十年二月十二日第九００二之一號檢驗報
    告一份附卷為證。又被告亦於本院調查中供明其已施用二小包一節，則被告自八
    十八年六月八日取得安非他命至同年月二十八日為警查獲，被告於近二十日期間
    僅施用二小包之量甚明，是上開安非他命之數量，顯逾被告供己施用之一般數量
    ，是被告持有大量已分裝之安非他命，所辯僅供自身吸食云云，自悖常情。
  (四)為警查扣之電子磅秤一個、空夾鍊袋十五個及挑安非他命吸管二支等物，被告於
    警訊時坦承「為其本人所有」（見警卷第二頁），嗣於偵查中改稱「係朋友放在
    伊處的」（見偵卷第五頁），至原審為裁定羈押時訊問則辯以「除安非他命外，
    其餘都不是我的」（見原審聲羈卷第四頁反面），嗣於原審審理時供稱「空夾鏈
    袋本是檳榔攤裝甘草粉用的，伊女兒拿出來玩，電子磅秤則是阿吉所有，放在伊
    大貨車上」云云（見原審卷第九八、九九頁），至於本院則辯稱「電子磅秤、空
    夾鍊袋均非伊所有」，足徵被告於案發後之警訊、偵審程序顯有畏罪情虛，前後
    供詞不合之情。又證人蔡國龍（即搜索時同與被告在現場者）亦證稱「前揭扣押
    物品係被告所有」等語（見原審卷第九七頁），證人張仁吉（阿吉）亦證稱「無
    電子磅秤放置於被告處」之情（見原審卷第二二五頁），是堪認上開扣押物品確
    為被告所有。
  (五)查扣時已分裝之安非他命二十三小包，其所用之夾鏈袋與前述查扣之空夾鏈袋十
    五個，業經原審勘驗認定二者大小相同等情在卷（見原審卷第二四九頁之勘驗相
    片二張），又被告既備置空夾鏈袋十五個、挑安非他命吸管二支及電子磅秤一個
    ，足認該空夾鏈袋乃被告為供販賣安非他命，而為小劑量分裝所用之物，吸管及
    電子磅秤則為挑取小劑量安非他命加以秤量分裝所用（電子磅秤業經本院審理時
    檢視得供秤計微小重量），顯見被告非僅將扣案安非他命供己施用，應係被告取
    得後使用相同之空夾鏈袋予以分裝，則被告所辯其取得時，即已分裝完畢云云及
    證人潘家仁於本院所述「有人上貨車交東西給被告，已分裝一小包」（見本院九
    十年三月二十三日訊問筆錄）等情，均與本件前述扣押物品所徵之客觀事實不符
    ，自無可採。
  (六)本件扣案第二級毒品安非他命來源一節，被告供述先後不一，曾供「簡文明交安
    非他命給伊抵債」、「簡文明叫阿吉（張仁吉）拿安非他命給伊」、「簡文明介
    紹伊向阿吉（張仁吉）買的」云云，惟證人簡文明於於原審囑託訊問時陳稱「沒
    有將安非他命分裝後交給被告抵債，從未交過安非他命給他」等語（見原審卷第
    二一一頁反面），另證人張仁吉於原審亦否認與被告間有安非他命之授受（見原
    審卷第二二四頁）一節，是被告於警訊所稱「係八十八年六月八日凌晨三時許，
    簡文明所交付用以抵債二萬元」，即乏證據足以認定，然參諸被告及證人潘家仁
    於本院調查時所陳情節，堪認被告係於八十八年六月八日下午某時，在臺中市○
    ○路中國信託銀行附近路旁，收受某姓名不詳男子所交付之扣案安非他命。
  (七)第二級毒品安非他命來源取得不易，且國家為杜絕毒品之氾濫，對於查緝毒品之
    施用及販賣，無不嚴加執行，意圖販賣第二級毒品罪又係重罪，若無利可圖，衡
    情被告當無輕易將所持有之安非他命售予他人，甘冒為警查獲遭判重刑之危險，
    足證被告顯有意圖販賣第二級毒品安非他命，從中賺取差價之營利犯意。
  (八)綜上所述，被告所辯上情，均屬卸責之詞，不足採信，被告意圖販賣第二級毒品
    安非他命犯行，事證明確，堪以認定。
二、按安非他命係第二級毒品，核被告所為，係犯毒品危害防制條例第五條第二項之
    意圖販賣而持有第二級毒品罪。被告持有第二級毒品安非他命，欲持以販賣之，
    其持有之低度行為應為意圖販賣之高度行為所吸收，不另論罪。原審予以論罪科
    刑固非無見，惟查：
  (一)被告所有之空夾鏈袋十五個，既係被告用以分裝供販賣第二級毒品安非他命所用
    之物，即應依毒品危害防制條例第十九條第一項之特別規定沒收，原判決引用刑
    法三十八條第一項第二款規定沒收，即有違誤。
  (二)扣案安非他命殘渣之夾鍊袋十個、吸食器一組、玻璃管一支、橡膠管一條、夾子
    一支等物，均為被告施用第二級毒品安非他命之工具等情，已據被告供明在卷，
    另扣案十元毀損硬幣二個，亦無證據佐認有與被告意圖販賣安非他命之舉有關，
    是此部份扣押物品尚難併予本件宣告沒收，原判決併為沒收之諭知，亦有未洽，
    應由檢察官另行處理，併予敘明。
  (三)扣案二十三小包物品，原審未予鑑定其成分，遽認即屬第二級毒品安非他命，此
    部份之事實認定，尚有未合。
三、被告猶執前詞否認意圖販賣第二級毒品犯行，提起上訴指摘原判不當，為無理由
    ，但原判決既有可議，自應由本院予以撤銷改判。爰審酌被告意圖販賣第二級毒
    品為圖一己私利，危害他人身心健康，所犯情節本屬不輕，且犯後亦否認犯行，
    惟念其尚未實際販售，未生實害等一切情狀，量處如主文第二項所示之刑。扣案
    之安非他命二十三小包重（驗前毛重十七‧五公克，驗後毛重十七‧四五公克）
    ，為第二級毒品，依同條例第十八條第一項前段規定，沒收並銷燬；另電子磅秤
    一個及挑安非他命吸管二支、空夾鏈袋十五個，則為被告所有供意圖販賣安非他
    命犯罪所用之物，應依同條例第十九條第一項規定沒收。
據上論斷，應依刑事訴訟法第三百六十九條第一項前段、第三百六十四條、第二百九
十九條第一項前段，毒品危害防制條例第五條第二項、第十八條第一項前段、第十九
條第一項，判決如主文。
本案經檢察官陳新慶到庭執行職務。
中    華    民    國      九十      年       四       月     二十三     日
                              臺灣高等法院高雄分院刑事第六庭
                                  審判長法官  王憲義
                  法官  陳啟造
                                        法官  張意聰
右正本證明與原本無異。
如不服本判決，應於判決送達後十日內向本院提出上訴狀，其未述理由者並應於提
出上訴狀後十日內向本院補提理由書（應附繕本)。
                                      書記官  林慧美
中    華    民    國      九十      年       四       月     二十四     日
附錄：本判決論罪科刑法條：
毒品危害防制條例第五條第二項
意圖販賣而持有第二級毒品者，處五年以上有期徒刑，得併科新台幣五百萬元以下罰
金。
                                                                    Ａ


司法院資訊處製作；財團法人民間司法改革基金會備份。
